【裁判字號】    95,抗,266
【裁判日期】    951017
【裁判案由】    變換提存物
【裁判全文】
臺灣高等法院臺南分院民事裁定    95年度抗字第266號
抗告人  戊○○
        甲○○
上列抗告人與相對人丙○○、乙○○、丁○○等三人間變換提存
物事件，對於中華民國95年8月31日台灣嘉義地方法院95年度聲
字第354號裁定提起抗告，本院裁定如下：
    主  文
抗告駁回。
抗告訴訟費用由抗告人負擔。
    理  由
一、按「供擔保應提存現金或法院認為相當之有價證券。但當事
    人別有約定者，不在此限。前項擔保，得由保險人或經營保
    證業務之銀行出具保證書代之。應供擔保之原告，不能依前
    二項規定供擔保者，法院得許由該管區域內有資產之人具保
    證書代之。」、「供擔保之提存物或保證書，除得由當事人
    約定變換外，法院得依供擔保人之聲請，以裁定許其變換。
    」，民事訴訟法第102條、第105條第1項固定有明文。惟「
    供擔保應提存現金，或法院認為相當之有價證券，如應供擔
    保之原告，不能提存現金或法院認為相當之有價證券，法院
    始得依民事訴訟法第102條第2項（舊法）規定，許由該管區
    域內有資產之人具保證書代之。至同法第105條所謂供擔保
    之提存物或保證書，除得由當事人約定變換外，法院得依供
    擔保人之聲請，以裁定許其變換，係指已為提存或已具保證
    書供擔保後復請變換之情形而言，與上述應供擔保之原告不
    能為提存者，法院得許以保證書代之之情形迥異，兩者規定
    之情形不同，不能相提並論，故保證書得易以提存物或仍易
    以他人之保證書，但將提存物易為保證書，則屬於法無據，
    不應准許。」，業據最高法院著成43年台抗字第122號判例
    。
二、本件聲請及抗告意旨略以：抗告人當初於聲請假扣押時，即
    以不能提存現金為由，而聲請以保證書代之，經原審裁定准
    許後，因保證書遲未能取得，假扣押裁定又有時效，抗告人
    才會借貸金錢進行假扣押，嗣抗告人取得保證書，並據此聲
    請變換，應符合民事訴訟法第105條之規定，原審裁定提存
    物變換為保證書，一律不應准許，於法無據云云。
三、經查：抗告人主張伊與相對人丙○○等三人間假扣押事件，
    前經原審法院以95年度裁全字第1347號受理，並裁定准許抗
    告人於提供新台幣（下同）20萬元或以同金額之犯罪被害人
    保護機構出具之保證書代之以為擔保；抗告人嗣後乃提出擔
    保金現金20萬元，並經原審法院以95年度存字第892號提存
    事件受理提存之事實，業據原審法院依職權調閱上開假扣押
    、提存卷宗查核無訛，抗告人上開主張，堪信真實。
四、抗告意旨略以：抗告人嗣後已取得保證書，自得依原假扣押
    裁定聲請以之轉換擔保物云云。經查：
  (一)抗告人主張依第三人即財團法人犯罪被害人保護協會出具之
    保證書所載意旨，該協會因抗告人無資力支出假扣押擔保金
    ，故願依犯罪被害人保護法之相關規定，為抗告人將來須對
    相對人丙○○等三人負損害賠償責任而不能給付時，願於法
    定額度內與抗告人負連帶保證責任等語，故伊得以上開保證
    書為本件假扣押事件之擔保乙節，固據抗告人提出第三人即
    財團法人犯罪被害人保護協會民國95年6月22日登記簿第84
    冊第61頁第2193號保證書影本乙份在卷可稽（原審卷第4頁
    ）。
  (二)又「前項當事人無資力支出假扣押擔保金者，得由犯罪被害
    人保護機構出具之保證書代之。」，犯罪被害人保護法第28
    條第2項固定有明文。查上開規定與民事訴訟法第102條之意
    旨相似，係指於抗告人無資力支出假扣押擔保金者，始得由
    犯罪被害人保護機構出具之保證書代之。至於民事訴訟法第
    105條第1項之法院得依供擔保人之聲請以裁定許其變換，係
    指已為提存或已具保證書供擔保後，復聲請變換之情形而言
    。此與應供擔保之原告不能為提存者，法院得許以保證書代
    之情形有別，兩者規定之情形不同，不能相提並論，故保證
    書得易以提存物或仍易以他人之保證書，但將提存物易為保
    證書，則屬於法無據，業見上述。茲抗告人既就提存於原審
    法院95年度存字第892號內之提存物即假扣押擔保金20萬元
    ，聲請變換為財團法人犯罪被害人保護協會出具之上開保證
    書，核與上開規定及判例意旨未合，不應准許。況抗告人既
    已提出現金20萬元以為假扣押之擔保提存，是否確無資力，
    亦非無疑。
五、綜上所述，抗告人聲請將已提存擔保金20萬元變更為保證書
    ，於法無據，原審裁定駁回抗告人之聲請及異議，經核並無
    違誤，抗告意旨指摘原裁定不當求予廢棄，非有理由，應予
    駁回。
據上論結，本件抗告為無理由，應依民事訴訟法第四百九十五條
之一第一項、第四百四十九條第一項、第九十五條、第七十八條
裁定如主文。
中    華    民    國    95    年    10    月    17    日
                  民事第三庭    審判長法  官  陳光秀
                                      法  官  李文賢
                                      法  官  曾平杉
上為正本係照原本作成。
不得再抗告。
中    華    民    國    95    年    10    月    19    日
                                      書記官  葉秀珍
                                                 K


司法院資訊處製作；財團法人民間司法改革基金會備份。
